【裁判字號】    88,訴,1360
【裁判日期】    890503
【裁判案由】    返還價金
【裁判全文】
臺灣士林地方法院民事判決  八十八年度訴字第一三六○號
    原      告  甲○○
    訴訟代理人  陳慶尚律師
                張致祥律師
    被      告  磐達企業股份有限公司  設台北縣萬里鄉○○村○○街十五號一樓
    法定代理人  丙○○        .
    訴訟代理人  乙○○        .
                丁○○        .
右當事人間返還價金事件，本院判決如左：
    主      文
被告應給付原告新台幣貳佰伍拾萬元及自民國八十年八月十五日起至清償日止按年息
百分之五計算之利息。
訴訟費用由被告負擔。
本判決於原告以新臺幣捌拾肆萬元供擔保後，得假執行。但被告如於假執行程序實施
前，以新臺幣貳佰伍拾萬元為原告預供擔保，得免為假執行。
    事      實
一、原告方面：
  （一）聲明：如主文第一項所示，及為以供擔保為條件之假執行宣告。
  （二）陳述：
    １、緣被告於民國（下同）七十九年曾對外稱：凡加入成為本公司所設立之翡翠
        高爾夫俱樂部會員者，得享有國際水準之高爾夫球場及附設之綜合休閒育樂
        設施云云。原告遂於七十九年十一月十八日與原告簽定合約書，成為會員，
        此有會員入會辦法影本一份可證，並於八十年八月十四日以向中小企業銀行
        貸款所得款項逕由銀行撥款之方式，付予被告二百五十萬元，此有台灣中小
        企業銀行連線作業通用查詢驗證單一紙可證。詎被告迄今不僅就高爾夫球場
        之主體措施未取得合法之執照，抑且就相關配備之綜合設施皆付之闕如，完
        全與原告當初所宣稱之內容不符。上開情事，經原告多次催告，惟被告皆相
        應不理，該高爾夫球場之狀況根本無法達成一般高爾夫球場之配備水準，遑
        論國際水準之高爾夫球場之完整配套。
    ２、按「契約解除時，當事人雙方回復原狀之義務除法律另有規定或契約另有約
        定外，依左列之規定：：：二、受領之給付為金錢者，應附加自受領時起之
        利息償還之。」民法第二百五十九條定有明文。「本件有關被告所提供之高
        爾夫球場設施，僅就球場主體建築而論，迄未獲合法建築執照，目前係違法
        經營狀態，隨時處於遭禁止使用、拆除之命連，此實與當初契約目的所要求
        須係合法之高爾夫球場不符，況該球場亦欠缺所有相關配備（如三溫暖、健
        身房、餐廳、會議廳、旅館、游泳池等），毫無國際水準可言。上揭情形，
        經原告向被告催告限期十日內完成相關設施及取得合法執照、對外開放，此
        有存證信函影本一紙可證，惟被告迄今仍未履行合約義務，原告爰以此狀送
        達日起，解除與被告於七十九年十一月十八日所簽定之合約書，被告自應退
        還二百五十萬元及其自八十年八月十五日受領時起算之利息予原告。
    ３、退萬步言，按雙方簽訂之合約書第十三條明文約定：「本俱樂部正式營業一
        年，會員得申請退出會籍，但應依下列規定辦理：：：三、入會保證金無息
        發還，入會金不予退還。」本件原告交予被告二百五十萬元作為入會費，其
        中入會金一百萬元，入會保證金一百五十萬元，原告既以前揭存證信函告知
        被告，若不補正合約內容，即不再參加該俱樂部而解除契約，則被告自應退
        還一百五十萬元予原告。
    ４、對被告抗辯所為之陳述：
      Ａ、按「契約當事人之一方遲延給付者，他方當事人得定相當催告其履行，如
          於期限內不履行時，得解除其契約。」又「債權人催告定有期限而不相當
          （過短）時，若自催告後，經過相當期間，債務人仍不履行時，基於誠實
          信用原則，應認亦已發生該條所定契約解除權」，民法第二百五十四條第
          一項及最高法院七十四年一月八日第一次民事庭會議決議，分別著有明文
          。本件雙方契約第一條主旨明定：「本俱樂部為提倡高爾夫及其他休閒活
          動，特設置符合國際水準之高爾夫球場及附設之綜合休閒育樂設施」等語
          ，即明被告簽約伊始即宣稱已設置高爾夫球場及附設之綜合育樂設施，根
          本非其答辯狀所稱：「本件合約係屬未定履行期限之約」。被告自簽約伊
          始即七十九年未提供高爾夫球場及育樂設施，即負給付遲延之責任，要非
          被告所辯於原告以律師函、起訴狀通知其給付時起，方負有給付遲延之責
          。
      Ｂ、次查，苛鈞院認雙方所定契約係未定履行期限之契約，縱如被告所稱，伊
          於未收到律師函，惟原告於起訴狀中明載：「有關被告所提供之高爾夫球
          場設施，僅就球場之主體建築而論，迄未獲合法建築執照，目前顯係違法
          經營狀態，隨時處於遭禁止使用、拆除之命運，此實與當初契約目的所要
          求須係合法之高爾夫球場不符，況該球場亦欠缺所有相關配備（如三溫暖
          、健身房、餐廳、會議廳、旅館、游泳等），亳無國際水準可言。上揭情
          形，經原告向被告催告限期十日內完成相關設施及取得合法執照，對外開
          放，以達雙方合約目的」等語，業已明文催告履行約，起訴狀業於八十八
          年十二月間送達於被告，故迄今業已三月有餘，乃被告迄未完成建築執照
          之申請，遑論為任何建築。又被告辯稱高爾夫球場之籌建，工程浩大，曠
          日廢時，認被告所定期限不相當等語，惟雙方自七十九年簽約，被告興築
          高爾夫球場及其附屬設備之義務，自應從該期間起算，迄今十年之間，參
          酌首把判例意旨，渠自收受起訴狀之日止迄今，又已經數月，而渠所謂期
          限不相當云云，殊無足採。
      Ｃ、再者，被告提供之高爾夫球場場所在土地，業經法院查封，此有土地登記
          簿謄本可證，被告根本無法取得建築執照，遑論興築合法休閒設施及高爾
          夫球場，此有內政部台內營字第三一一三七五號函明載：「：：：在未供
          建築之前，已經法院查封者，主管建築機關即不得給照准建」可證。由上
          可知，被告業已無法完成相關設備之建築，已陷於給付不能之狀態，故原
          告自得解除契約，被告負有回復原狀，返還價金之義務。
      Ｄ、催告被告履約之存證信函早已送達被告，雖無證據可證，則原告於鈞院八
          十九年三月一日辯論期日，當庭向被告為催告之意思表示，限被告於十日
          內履行契約，被告逾期仍未履行，原告於鈞院八十九年四月十九日辯論期
          日當庭對被告為解約之意思表示。
二、被告方面：
  （一）聲明：
    １、原告之訴及假執行之聲請駁回。
    ２、訴訟費用由原告負擔。
    ３、如受不利之判決，請准供擔保免予假執行。
  （二）陳述：
    １、按「給付無確定期限者，債務人於債權人得請求給付時，經其催告而未為給
        付，自受催告時起，始負遲延責任」，「契約當事人之一方遲延給付者，他
        方當事人得定相當期限，催告其履行，如於期限內不履行時，得解除其契約
        」民法第二百二十九條第二項、第二百五十四條分別定有明文，本件合約乃
        屬未定履行期限之契約，雖原告稱其曾向被告催告限期十日內完成高爾夫球
        場相關設施及取得合法執照對外開放，並稱被告迄今未履行合約義務，擬以
        起訴狀送達日起解除與被告於七十九年十一月十八日所簽定之合約書，唯上
        開民法第二百五十四條規定對於遲延給付之一方得定相當期限催告其履行，
        如於期限內不履行時，始得解除契約，本件原告聲稱前以存證信函催告，惟
        被告並未收受該存證信函，原告又稱以起訴狀送達日起解除合約，並未依法
        定相當期限催告履行，其解除契約之意思表示，依法亦無從生效，何況高爾
        夫球場過籌建，工程浩大，曠日費時，原告先前第一次催告時及當庭所為之
        催告均定十日期限，亦非相當，是該十日期限屆滿時，是否依法被告即應負
        遲延責任，亦有疑義。是原告之請求自無理由。
    ２、原告實已取得雜項使用執照，所屬設施有一會館，包括報到處、更衣室、浴
        室、咖啡廳。目前在試打階段，但主管機關未核准。球場所在的土地確已被
        查封。
    理      由
一、原告起訴主張兩造於七十九年十一月十八日訂約，約定由被告提供座落台北縣萬
    里鄉○○里○○段及龜吼小段號四○一等地號之十一筆土地上之具有國際水準之
    翡翠高爾夫球場及附設之綜合休閒育樂設施供原告使用，原告則於八十年八月十
    四日以向中小企業銀行貸款所得款項逕由銀行撥款之方式，付予被告二百五十萬
    元，加入會員，詎迄今近十年，被告不僅就高爾夫球場之主體措施未取得合法之
    執照，抑且就相關配備之綜合設施皆付之闕如，且高爾夫球場坐落土地已遭查封
    ，原告遂以存證信函限期催告被告履行，惟被告仍置之不理，原告即以訴狀繕本
    之送達為解約之意思表示；復於八十九年三月一日辯論期日，當庭向被告為催告
    之意思表示，限被告於十日內履行契約，被告逾期也仍未履行，原告遂於鈞院八
    十九年四月十九日辯論期日當庭對被告為解約之意思表示，為此，爰依民法第二
    百五十九條回復原狀之規定，請求被告返還所受領之二百五十萬元及自八十年八
    月十五日受領時起算之利息。被告則以民法第二百五十四條規定對於遲延給付之
    一方得定相當期限催告其履行，如於期限內不履行時，始得解除契約，本件原告
    聲稱前以存證信函催告被告履行契約，惟被告並未收受該存證信函，則原告以起
    訴狀送達日起解除合約，即未依法定相當期限催告履行，其解除契約之意思表示
    ，依法亦無從生效，何況高爾夫球場過籌建，工程浩大，曠日費時，原告先前第
    一次催告時及當庭所為之催告均定十日期限，亦非相當，原告之請求自無理由。
二、本件原告起訴主張兩造於七十九年十一月十八日訂約，約定由被告提供座落台北
    縣萬里鄉○○里○○段及龜吼小段號四○一等地號之十一筆土地上之具有國際水
    準之翡翠高爾夫球場及附設之綜合休閒育樂設施供原告使用，原告則於八十年八
    月十四日以向中小企業銀行貸款所得款項逕由銀行撥款之方式，付予被告二百五
    十萬元加入會員，迄今近十年，被告不僅就高爾夫球場之主體措施未取得合法之
    執照，且高爾夫球場坐落土地已遭查封等事實，業據原告提出經兩造簽訂之「會
    員入會辦法」、台灣中小企業銀行連線作業通用查詢驗證單及台北縣萬里鄉○○
    里○○段龜吼小段四○一地號土地登記簿謄本影本各一紙為證，被告對此亦未爭
    執，自堪信為真正。
三、按給付無確定期限者，債務人於債權人得請求給付時，經其催告而未為給付，自
    受催告時起，始負遲延責任；契約當事人之一方遲延給付者，他方當事人得定相
    當期限，催告其履行，如於期限內不履行時，得解除其契約，民法第二百二十九
    條第二項前段、第二百五十四條分別定有明文。本件原告主張其已寄發存證信函
    催告被告履約一節，雖據被告爭執，復未能提出回執證明催告業已送達被告，惟
    原告於本院八十九年三月一日辯論期日，當庭向被告為催告之意思表示，限被告
    於十日內履行契約，此經載明當日筆錄可據，即難謂被告未為限期履約之催告。
    惟有爭議者乃在被告限期十日是否相當？按民法第二百五十四條所定契約解除權
    ，並非以債權人定相當期限催告為發生要件，而係以債務人於催告期限內不履行
    為發生要件，故債權人所定催告期限雖不相當，或未定期限催告，但若自催告後
    經過相當期限債務人仍不履行者，基於誠實信用原則，應認債權人已酌留相當期
    限，以待債務人履行，而難謂不發生該條所定契約解除權（最高法院六十九年台
    上字第一五九○號判決意旨參照）。無確定期限之給付，以債務人受催告為遲延
    責任之發生要件，並使其給付期限確定，該項催告是否適當自應由給付之本旨及
    內容以為觀察，本件兩造於七十九年十一月十八日訂約，原告並於八十年八月十
    四日付清入會費，迄今已近十年，該十年期限足以讓被告完成具國際水準之高爾
    夫球場及附設之綜合育樂設施，然被告提供之場地現只取得雜項使用執照仍在試
    打階段，坐落基地尚且為人聲請假扣押中（此經原告於本院八十九年四月十九日
    期日自認），原告在十年期限已過後，催告被告限期十日內履約，自難謂為不當
    。是被告抗辯原告所定之催告期限不相當，即屬無據。原告於催告期限屆滿，於
    本院八十九年四月十九日辯論期日當庭對被告為解約之意思表示，其解除權之行
    使自屬合法有據。
四、從而，原告依民法第二百五十九條第二款之規定，請求被告給付二百五十萬元及
    自受領翌日即八十年八月十五日按週年利率百分之五計算之利息，於法有據，應
    予准許。
五、兩造陳明願供擔保，聲請宣告假執行或免為假執行，均合於法律規定，爰分別酌
    定相當之擔保金額宣告之。
六、據上論結，原告之訴為有理由，依民事訴訟法第七十八條、第三百九十條第二項
    、第三百九十二條，判決如主文。
中      華      民      國    八十九    年      五      月      三      日
                                    臺灣士林地方法院民事第二庭
~B法      官  李玉卿
右為正本係照原本作成。
如對本判決上訴須於判決送達後廿日內向本院提出上訴狀。
中      華      民      國    八十九    年      五      月      十      日
~B法院書記官  吳嘉


司法院資訊處製作；財團法人民間司法改革基金會備份。
